臺灣臺南地方法院民事判決　　　　　　　 94年度訴字第503號
原　　　告　甲○○
　　　　　　　　　　　樓之2
被　　　告　乙○○
　　　　　　　　　　　樓之1
上列當事人間請求遷讓房屋事件，經本院於民國94年6月8日言詞
辯論終結，判決如下：
    主      文
被告應將門牌號碼台南市○○區○○路1段390巷42號4樓之1房屋
遷讓交還原告，並自民國94年7月1日起至遷讓交還上開房屋之日
止，按月給付原告新台幣伍仟元。
訴訟費用由被告負擔。
    事實及理由
甲、程序方面：
    本件原告於訴狀送達後，減縮應受判決事項之聲明，將原請
    求被告應自民國94年3月29日起至遷讓交還門牌號碼台南市
    中西區○○路○段390巷42號4樓之1房屋之日止，按月給付原
    告新台幣（下同）9,000元，減縮為被告應自94年7月1日起
    至遷讓交還上開房屋之日止，按月給付原告5,000元，核與
    民事訴訟法第255條第1項第3款規定相符，應予准許，合先
    敘明。
乙、實體方面：
一、原告起訴主張：
(一)、原告經由本院93年度執字第13356號強制執行事件標買坐落
    台南市○○區○○段6021之6地號土地應有部分1萬分之34及
    其上門牌號碼台南市○○區○○路1段390巷42號4樓之1房屋
    （下稱系爭房地），並於94年4月4日取得系爭房地所有權。
    被告前雖向訴外人即執行債務人魏彬生承租系爭房屋，租賃
    期間自91年4月1日起至93年4月1日止，惟被告於租期屆至後
    仍繼續占有使用系爭房屋，原告於取得系爭房屋所有權後，
    曾催請被告將系爭房屋遷讓交還原告，詎被告均置之不理，
    爰依民法第767條規定，請求被告將系爭房屋遷還交還原告
    。
(二)、原告為準備婚事，亟需使用系爭房屋，被告無權占用原告所
    有之系爭房屋，為無法律上之原因而受有使用系爭房屋之利
    益，致原告受損害。若被告未能於94年6月30日前將系爭房
    屋遷讓交還原告，自應自94年7月1日起至遷讓交還系爭房屋
    之日止，將相當於每月5,000元租金之不當得利返還原告。
    爰依不當得利之法律關係，請求被告自94年7月1日起至遷讓
    交還系爭房屋之日止，按月給付原告5,000元等情。
(三)、聲明：1.被告應將門牌號碼台南市○○區○○路1段390巷42
    號4樓之1房屋遷讓交還原告，並自94年7月1日起至遷讓交還
    上開房屋之日止，按月給付原告5,000元。2.訴訟費用由被
    告負擔。
二、被告則以：
(一)、被告與訴外人即執行債務人魏彬生有債權債務關係，魏彬生
    乃提供系爭房屋供被告使用，約定以每月5,000元之租金抵
    償其積欠被告之債務。被告願將系爭房屋遷讓交還原告，但
    希望能於94年10月間再交還等語，資為抗辯。
(二)、聲明：1.原告之訴駁回。2.訴訟費用由原告負擔。
三、兩造不爭執之事實：
(一)、原告經由本院93年度執字第13356號強制執行事件標買系爭
    房地，並於94年4月4日取得該房地之所有權，有本院不動產
    權利移轉證書影本、土地登記謄本及建物登記謄本在卷足憑
    。
(二)、被告前向訴外人即執行債務人魏彬生承租系爭房屋，約定以
    每月5,000元之租金抵償魏彬生積欠被告之債務，租賃期間
    自91年4月1日起至93年4月1日止。上開租期屆至後，被告仍
    繼續占有使用系爭房屋，有本院不動產權利移轉證書影本及
    94年6月8日言詞辯論筆錄附卷可稽。
四、得心證之理由：
(一)、按所有人對於無權占有或侵奪其所有物者，得請求返還之，
    民法第767條前段定有明文。次按租賃期限屆滿後，承租人
    仍為租賃物之使用收益，而出租人不即表示反對之意思者，
    視為以不定期限繼續契約；出租人於租賃物交付後，承租人
    占有中，縱將其所有權讓與第三人，其租賃契約，對於受讓
    人仍繼續存在。前項規定，於未經公證之不動產租賃契約，
    其期限逾五年或未定期限者，不適用之；民法第451條、第
    425條有明文規定。本件被告於其與訴外人魏彬生之租賃期
    限屆滿後，仍繼續占有使用系爭房屋，依上揭規定雖視為以
    不定期限繼續契約，惟被告並未舉證證明其與訴外人魏彬生
    之租賃契約曾經公證，則原告本於買賣而取得系爭房屋之所
    有權，自不繼受訴外人魏彬生與被告間租賃契約之出租人地
    位。準此，原告主張被告無占有系爭房屋之正當權源，洵堪
    採認。從而，原告本於所有權，請求被告將系爭房屋遷讓交
    還原告，為有理由，應予准許。
(二)、又按無法律上之原因而受利益，致他人受損害者，應返還其
    利益，民法第179條前段定有明文。而依不當得利之法則請
    求返還不當得利，其得請求返還之範圍，應以對方所受之利
    益為度，非以請求人所受損害若干為準（最高法院72年度台
    上字第4012號判決參照）。又無權占有他人之房屋，可能獲
    得相當於租金之利益，為社會通常之觀念（最高法院61年台
    上字第1695號判例意旨參照）。本件被告自94年4月4日原告
    取得系爭房地所有權時起，無權占有原告所有之系爭房屋，
    而被告占有系爭房屋所得之利益，堪認係被告於占有期間中
    所獲得相當於租金之利益。是以原告主張被告若未能於94年
    6 月30日前將系爭房屋遷讓交還原告，依不當得利之法律關
    係，原告自得請求被告應自94年7月1日起至遷讓交還系爭房
    屋之日止，將相當於每月5,000元租金之不當得利返還原告
    ，要屬有據。
(三)、綜上所述，原告本於所有權及不當得利之法律關係，請求被
    告應將系爭房屋遷讓交還原告，並自94年7月1日起至遷讓交
    還系爭房屋之日止，按月給付原告5,000元，為有理由，應
    予准許。
五、結論：本件原告之訴為有理由，並依民事訴訟法第78條，判
    決如主文。
中　　華　　民　　國　　94　　年　　6　　月　　17   　日
                  民事第三庭    法  官  張季芬
右為正本係照原本作成
如對本判決上訴，須於判決送達後二十日內向本院提出上訴狀
中　　華　　民　　國　　94　　年　　6　　月　　17   　日
                                書記官  陳慧玲
